【裁判字號】    91,簡,192
【裁判日期】    920331
【裁判案由】    營利事業所得稅
【裁判全文】
臺中高等行政法院判決                              九十一年度簡字第一九二號
    原      告  長祺興業股份有限公司
    代  表  人  甲○○
    被      告  財政部臺灣省中區國稅局
    代  表  人  乙○○
    訴訟代理人  丙○○
右當事人間因營利事業所得稅事件，原告不服財政部中華民國九十一年九月二十日台
財訴字第○九○○○六七一六六號訴願決定（案號：第00000000號），提起
行政訴訟。本院判決如左︰
    主  文
原告之訴駁回。
訴訟費用由原告負擔。
    事  實
壹、事實概要：
    原告民國（以下同）八十七年度營利事業所得稅結算申報，係屬會計師查核簽證
    申報案件，原列報全年所得額新台幣（以下同）一一○、○○四元，扣除前五年
    核定虧損未扣除餘額後，列報課稅所得額為○元，應退稅額二、六四七元，並經
    被告依電腦審核暫行按申報數核定在案。嗣被告經調帳查核結果，重行核定全年
    所得額為三四八、五五七元，扣除前五年核定虧損後，核定課稅所得額為○元，
    應退稅額仍為二、六四七元。原告不服，申請復查，未獲變更，提起訴願遭駁回
    ，遂提起本件行政訴訟。
貳、兩造之陳述及爭點：
一、原告部分：
  (一)聲明：訴願決定及原處分均撤銷。
  (二)陳述：
    1.對於已確定案件再調帳查核，改變原核定為違法。原告八十七年度營利事業所
      得稅結算申報，經被告台中市分局書面審查核定，且原告未申請復查，依據稅
      捐稽徵法第三十四條第三項第一款規定，應屬確定案件。確定案件應對稅捐稽
      徵機關有拘束之效力。因原告既經會計師查核申報，申報內容應係合於法令規
      定，除非因另有違法情事，否則被告應不能隨時利用行政權，未受法律約束，
      對原告隨時任意調帳查核，對確定案件再依其行政職權調整數字，否則人民對
      政府之信賴，將蕩然無存。被告及訴願決定機關，僅一再引用位階低於法律之
      解釋函作出其行為正當性之理由。
    2.違反行政命令不得牴觸法令原則。依據憲法第一百七十二條規定，行政命令牴
      觸法令者無效。租稅法令之適用，亦應受此保障，被告僅依各項解釋令如「營
      利事業所得稅結算申報書面審查案件抽查辦法」行事，而無視「稅捐稽徵法第
      三十四條第三項第一款」之存在，明顯違反行政命令不得牴觸法律之規定。請
      判決如訴之聲明。
二、被告部分：
  (一)聲明：原告之訴駁回。
  (二)陳述：
    1.按「稅捐之核課期間，依左列規定：一、依法應由納稅義務人申報繳納之稅捐
      ，已在規定期間內申報，且無故意以詐欺或其他不正當方法逃漏稅捐者，其核
      課期間為五年。在前項核課期間內，經另發現應徵之稅捐者，仍應依法補徵或
      併予處罰；在核課期間內未經發現者，以後不得再補稅處罰。」為稅捐稽徵法
      第二十一條第一項第一款及第二項所明定。次按「經稽徵機關書面審核核定之
      營利事業所得稅結算申報案件，均應列入抽查，其範圍如左：一、會計師查核
      簽證申報案件，經書面審核核定者。‧‧。」為財政部六十六年十一月二十九
      日台財稅第三八○六三號令修正發布之營利事業所得稅結算申報書面審核案件
      抽查辦法第三條所明定。又「依所得稅法規定辦理結算申報而經該管稅捐稽徵
      機關調查核定之案件，如經過法定期間而納稅義務人未申請復查或行政爭訟，
      其查定處分，固具有形式上之確定力，惟稽徵機關如發現原處分確有錯誤短徵
      ，為維持課稅公平之原則，基於公益上之理由，要非不可自行變更原查定處分
      ，而補徵其應繳之稅額。」復為最高行政法院五十八年度判字第三十一號著有
      判例可稽。
    2.原告係從事衣櫥零件買賣，八十七年度營利事業所得稅結算申報，經被告關於
      八十八年九月十三日依電腦審核暫行核定全年所得額一一○、○○四元，嗣後
      被告初查依首揭法令規定調帳查核，核定全年所得額為三四八、五五七元。原
      告不服，主張書面審查核定後，即告確定，不得重新調帳查核，作更不利於公
      司之決定云云。復查時，經查原告八十七年度營利事業所得稅結算申報案件係
      屬會計師查核簽證申報案件，雖經被告書面審核核定，惟依首揭法令規定，列
      入抽查變更原處分而補徵其應繳之稅額，並無不合，復查後乃維持原核定。訴
      願決定亦持與被告相同論見，駁回其訴願。
    3.按稅捐稽徵法第三十四條第一、三項規定：「財政部或經其指定之稅捐稽徵機
      關，對重大欠稅案件或重大逃漏稅捐案件經確定後，得公告其欠稅人或逃漏稅
      捐人姓名或名稱與內容，不受前條第一項限制。‧‧第一項所稱確定，係指左
      列各種情形：一、經稅捐稽徵機關核定之案件，納稅義務人未依法申請復查者
      。二、經復查決定，納稅義務人未依法提起訴願者。三、經訴願決定，納稅義
      務人未依法提起再訴願者。四、經再訴願決定，納稅義務人未依法提起行政訴
      訟者。五、經行政訴訟判決者。」所稱確定乃指稽徵機關之課稅處分已確定，
      即該處分調整事項增列之所得額徵納雙方已無爭議，至稽徵機關如發現納稅義
      務人有原核定課稅事實以外之其他課稅事實，自應依稅捐稽徵法第二十一條規
      定核定補徵，而稅捐之核課因採書面審查，抑或重點查核，或採全面查核而有
      不同之結果，究採何種查核方式應屬財政部授予主管稽徵機關之稽徵權，自無
      違背法律行事之可言。原告對被告抽查調整其所得額，迄未對課稅事實有違背
      所得稅法相關規定之指摘，顯見被告之處分無所違誤，所訴核無足採。基上論
      結，原處分及所為復查、訴願決定並無違誤，請准如訴之聲明判決。
    理  由
一、按「稅捐之核課期間，依左列規定：一、依法應由納稅義務人申報繳納之稅捐，
    已在規定期間內申報，且無故意以詐欺或其他不正當方法逃漏稅捐者，其核課期
    間為五年。在前項核課期間內，經另發現應徵之稅捐者，仍應依法補徵或併予處
    罰；在核課期間內未經發現者，以後不得再補稅處罰。」為稅捐稽徵法第二十一
    條第一項第一款及第二項所明定。次按「經稽徵機關書面審核核定之營利事業所
    得稅結算申報案件，均應列入抽查，其範圍如左：一、會計師查核簽證申報案件
    ，經書面審核核定者。‧‧。」為營利事業所得稅結算申報書面審核案件抽查辦
    法第三條第一款所規定。又「經稽徵機關書面審查核定之營利事業所得稅結算申
    報案件，依照營利事業所得稅結算申報書面審核案件抽查辦法第二條（註：現行
    辦法第三條）之規定，均屬應抽查範圍；至是否已申請復查，並不影響上項抽查
    辦法之適用。」亦經財政部六十四年二月七日台財稅第三○九九三號函釋在案。
二、次按「違法行政處分於法定救濟期間經過後，原處分機關得依職權為全部或一部
    之撤銷；其上級機關，亦得為之。但有下列各款情形之一者，不得撤銷︰一、撤
    銷對公益有重大危害者。二、受益人無第一百十九條所列信賴不值得保護之情形
    ，而信賴授予利益之行政處分，其信賴利益顯然大於撤銷所欲維護之公益者。」
    為行政程序法第一百一十七條所明定。又「依所得稅法規定辦理結算申報而經該
    管稅捐稽徵機關調查核定之案件，如經過法定期間而納稅義務人未申請復查或行
    政爭訟，其查定處分，固具有形式上之確定力，惟稽徵機關如發現原處分確有錯
    誤短徵，為維持課稅公平之原則，基於公益上之理由，要非不可自行變更原查定
    處分，而補徵其應繳之稅額。」（最高行政法院五十八年度判字第三十一號判例
    參照）
三、本件原告係從事衣櫥零件買賣，其八十七年度營利事業所得稅結算申報，係屬會
    計師查核簽證申報案件，原列報全年所得額一一○、○○四元，扣除前五年核定
    虧損未扣除餘額後，列報課稅所得額為○元，並經被告依電腦審核暫行按申報數
    核定在案。嗣被告經調帳查核結果，重行核定全年所得額為三四八、五五七元，
    扣除前五年核定虧損後，核定課稅所得額為○元，有原告該年度之綜合所得稅申
    報書及被告核定通知書附原處分卷可稽，自屬實在。
四、原告雖主張其八十七年度營利事業所得稅結算申報，業經被告書面審查核定，原
    告並未申請復查，依據稅捐稽徵法第三十四條第三項第一款規定，係屬已確定案
    件，對被告已生拘束力，被告依「營利事業所得稅結算申報書面審查案件抽查辦
    法」，對於已確定案件再調帳查核變更原核定，惟該辦法為行政命令，不得牴觸
    上開稅捐稽徵法第三十四條第三項第一款規定，原處分重行核定原告八十七年度
    營利事業所得稅自屬違法云云。
五、查原告八十七年度營利事業所得稅結算申報，係屬會計師查核簽證申報案件，雖
    原經被告依電腦審核暫行按申報數核定有案，且未申請復查，本件課稅核定固已
    具存續力（確定力），惟依首揭說明，被告為稅捐稽徵之正確及稅負之公平，基
    於公益上之理由，要非不可自行變更原查定處分，本件原告對被告抽查調整其所
    得額，迄未對該課稅事實提出「違背所得稅法相關規定」等之指摘，顯見被告重
    行核定之處分並無違誤。此外，原課稅核定並非授益處分，原告亦未陳明其對原
    課稅核定有何信賴表現存在，自無信賴保護原則之適用。另本件亦核無行政程序
    法第一百十七條但書規定之情形存在，從而原處分變更原告八十七年度全年所得
    額為三四八、五五七元，扣除前五年核定虧損後，核定課稅所得額為○元，經核
    並無違誤，訴願決定予以維持亦無不合，原告訴請撤銷為無理由，應予駁回。本
    件為簡易案件，爰不經言詞辯論逕行判決。
據上論結，本件原告之訴為無理由，依行政訴訟法第二百三十三條、第二百三十六條
、第一百九十五條第一項後段、第九十八條第三項前段，判決如主文。
中    華    民    國    九十二      年      三        月      三十一    日
                 臺 中 高 等 行 政 法 院   第 三 庭
                                         法  官  許  金  釵
右正本證明與原本無異。
如不服本判決，應於判決送達後二十日內，以本訴訟事件所涉及之法律見解具有原則
性者，始得向本院提出上訴狀並表明上訴理由，經最高行政法院許可，否則不得上訴
；如於本判決宣示後送達前提起上訴者，應於判決送達後二十日內補提上訴理由書（
均應依對造人數提出繕本）。提起上訴應預繳送達用雙掛號郵票拾份（每份三十四元
）。
中    華    民    國    九十二      年      三        月      三十一    日
                                         法院書記官  蔡逸媚


司法院資訊處製作；財團法人民間司法改革基金會備份。
